臺灣高等法院交通事件裁定　　　　　　 96年度交抗字第403號
抗　告　人
即受處分人　甲○○
上列抗告人因違反道路交通管理處罰條例案件，不服臺灣新竹地
方法院，中華民國96年4 月30日所為裁定（原審案號：96年度交
聲字第2號），提起抗告，本院裁定如下：
    主  文
抗告駁回。
    理  由
一、原處分意旨略以：受處分人甲○○駕駛案外人林梅煖所有車
    牌號碼9567-MX 號自用小客車，於民國95年10月29日10時16
    分許，行經國道一號高速公路南下152 公里處，為內政部警
    政署國道公路警察隊第三警察隊，以受處分人有違反道路交
    通管理處罰條例第33條第1項第1款規定之「汽車行駛高速公
    路速度超過規定最高速度（未滿20公里）」事實掣單舉發，
    受處分人於應到案日期前提出申訴，經原處分機關函詢結果
    ，仍認受處分人確有上開違規行為，乃依道路交通管理處罰
    條例第33條第1項第1款之規定，於95年12月14日所為之竹監
    自字第裁51-ZCA160486號違反道路交通管理事件裁決書裁處
    受處分人罰鍰3,000元等語。
二、原裁定意旨略以：(一)本件受處分人甲○○於95年10月29日10
    時16分許，駕駛案外人林梅煖所有車牌號碼9567-M X號自用
    小客車，行經國道一號高速公路南下152 公里處之限速時速
    100公里之路段，以時速115公里之速度超速行駛等情，有自
    動測速照相之採證照片在卷可按，且為受處分人於95年12月
    13日聲明異議狀中所不否認。是受處分人甲○○確有於上揭
    時、地駕車行駛高速公路違規超過最高速行駛等情應可認定
    。(二)按汽車超車及讓車時，聞有消防車、救護車、警備車、
    工程救險車等之警號時，不論來自何方，均應立即避讓，並
    不得在後跟隨急駛，亦不得駛過在救火時放置於路上之消防
    水帶，交通安全規則第101 條第1項第6款定有明文。是受處
    分人雖辯稱：因有救護車在其後鳴喇叭，迫使必須加速超車
    行駛在第二車道禮讓後方救護車避道，情急之下方超速云云
    ，惟查依本件舉發照片以觀，受處分人所駕駛之車輛後並無
    發現有救護車之情形，則受處分人所辯稱有救護車自其後駛
    來逼其避讓致使其超速，已屬可疑。況依舉發照片顯示，該
    路段甚寬，應有三線車道，而非僅一線道，且救護車亦可行
    駛路肩逕行超車，斷無鳴喇叭要求受處分人所駕駛之車輛超
    速違規避讓之理。縱受處分人車後有救護車急駛而來，受處
    分人為依交通法規之規定讓救護車先行，只需將車行駛於其
    他車道，即可供在後之救護車行駛而越過受處分人之車，受
    處分人根本無需超速行駛至另一車道，是超速行駛至另一車
    道，並非受處分人當時所能採取避讓救護車之唯一方式，故
    而受處分人主張其超速係情非得已之行為云云，顯為卸責之
    詞，不足採信。本件聲明異議顯無理由。(三)末查本件受處分
    人駕駛車輛行駛於高速公路而行車速度超過規定之最高速限
    之違規行為，該當於道路交通管理處罰條例第33條第1項第1
    款之裁處罰鍰要件，依上述同條例第第63條第1項第1款之規
    定，自應記違規點數1 點，而移送機關之原處分漏未記違規
    點數1 點，即有不適用法律之違誤。是本件受處分人之異議
    雖無理由，然原裁決既有上開可議之處，自應依法撤銷原裁
    決機關之處分。除仍裁處罰鍰3,000 元整外，依法並記違規
    點數1點等語。
三、本件抗告意旨略以：當時抗告人行駛最外線車道，忽聞救護
    車鳴按喇叭，直覺反應就是加速駛離外線第三車道，始超速
    行駛變換至第二車道。請鈞院調閱當時監視錄影系統，若有
    需要亦可來院與警員林志文對質，以還原當時真象，敬請鈞
    院詳查等語。
四、經查：
  (一)按受處分人，不服第8 條主管機關所為之處罰，得於接到裁
    決書之翌日起20日內，向管轄地方法院聲明異議，道路交通
    管理處罰條例第87條第1 項，定有明文。查本件原處分處關
    於95年12月13日以竹監新四字第裁51-ZCA160486號裁決書交
    由抗告人簽收等情，有上開裁決書及送達證書各1 件在卷可
    按。而抗告人隨即於同日對該裁決書表示不服提出聲明異議
    ，此有該聲明異議狀卷首所蓋原處分機關之收文章可稽（原
    審卷第4頁）。惟因原95年12月13日竹監新四字第裁51-ZCA1
    60486 號裁決書有關受處分人誤載為「林梅煖」，從而原處
    分機關嗣於95年12月14日以竹監新四字第裁51-ZCA160486號
    裁決書將受處分人更正，並將更正後之裁決書於95年12月18
    日送達於抗告人，此有該更正後裁決書及送達證書各1 份在
    卷，是抗告人雖於原處分機關更正後送達前即行提出聲明異
    議，然此聲明異議仍可視為對原處分機關更正後裁決書之處
    分，為聲明不服之表示，是抗告人聲明異議之效力本即應及
    於更正後之裁決書，合先敘明。
  (二)次按汽車行駛高速公路及快速公路，應依速限標誌指示，高
    速公路及快速公路交通管制規則第5條第1項前段，定有明文
    。又汽車行駛於高速公路、快速公路或設站管制之道路，不
    遵使用限制、禁止、行車管制及管理事項之管制規則而行車
    速度超過規定之最高速限或低於規定之最低速限，處汽車駕
    駛人新臺幣3000元以上6000元以下罰鍰；汽車駕駛人，違反
    道路交通管理處罰條例第33條第1 項者，除依該條條款規定
    之罰鍰處罰外，並記違規點數1 點，道路交通管理處罰條例
    第33條第1項第1款、第63條第1項第1款分別定有明文。
  (三)本件抗告人甲○○於95年10月29日10時16分許，駕駛案外人
    林梅煖所有車牌號碼9567-MX 號自用小客車，行經國道一號
    高速公路南下152公里處之限速時速100公里之路段，以時速
    115 公里之速度超速行駛，嗣經內政部警政署國道公路警察
    局第三警察隊使用電腦雷達自動照相測速器鎖定照相採證後
    ，依採證照片逕行舉發，此有自動測速照相之採證照片、內
    政部警政署國道公路警察局第三警察隊95年12月1 日公警三
    交字第0950373099號書函、逕行舉發通知單、原處分機關裁
    決書在卷可稽（見原審卷第8、10、11 頁），並為抗告人於
    原審聲明異議及本院抗告時所是認，是抗告人確有於上揭時
    、地駕車行駛高速公路違規超過最高速限行駛之違規行為，
    應堪予認定。
  (四)抗告人雖於原審及本院均辯稱：當時超速，係為了禮讓救護
    車云云，惟按汽車超車及讓車時，聞有消防車、救護車、警
    備車、工程救險車等之警號時，不論來自何方，均應立即避
    讓，並不得在後跟隨急駛，亦不得駛過在救火時放置於路上
    之消防水帶。汽車聞有消防車、救護車、警備車、工程救險
    車等之警號時，在同向二車道以上路段，與消防車、救護車
    、警備車、工程救險車同車道之前車，應即向相鄰車道或路
    側避讓，相鄰車道之車輛應減速予以禮讓，並作隨時停車之
    準備。消防車、救護車、警備車、工程救險車得利用相鄰二
    車道間之車道線行駛，而在車道線左右兩側車道之車輛，應
    即減速慢行分向左右兩側車道避讓，並作隨時停車之準備，
    道路交通安全規則第101條第1項第6款、第2項第2款、第3款
    定有明文。又所謂緊急避難，乃指為避免自己或他人生命、
    身體、自由、財產之緊急危難，而出於「不得已」之行為。
    查本件並無任何證據顯示抗告人所駕駛之超速車輛後方有救
    護車緊跟在後，逼使抗告人應即避讓，是抗告人辯稱欲避讓
    後方救護車云云，尚屬有疑。況依舉發照片所示，該路段甚
    寬，除路肩外尚共有三線車道，縱抗告人駕駛車輛後方同車
    道上確有救護車急駛而來，而依當時情形自可分別向左駛入
    中間車側甚至內側車道內為避讓之行為，亦可向右側駛入外
    側相鄰之路肩避讓，尚無須超速行駛以達避讓之目的。再者
    ，救護車倘若自後方同車道急駛而來，依規定亦可行駛於相
    鄰二車道間之車道線或行駛路肩逕行超車，抗告人僅需向左
    右二側車道稍微移動，即可留出空間供救護車通行，以達避
    讓之目的，是抗告人採取超速行駛至另一車道，並非當時所
    能採取避讓救護車之唯一方式，是抗告人為禮讓救護車而超
    速違規之行為，尚不構成緊急避難，而得阻卻違法，所辯並
    非可採。
  (五)又抗告人請求調閱當時拍攝之監視系統及請求與舉發警員對
    質一節，本院認已無必要，蓋抗告人縱所述屬實，後方確有
    救護車駛來等情，然抗告人亦可選擇其他適當之避讓方式，
    已如前述，尚無以超速違規之方式以達到避讓之目的，況且
    ，在高速公路上超速行駛，之後復行切換至另一車道，除對
    交通安全造成危害外，亦與法律規定之「避讓」原意不符，
    抗告人所為實不足取。
五、綜上，抗告人確有於前揭時、地駕駛車輛行駛於高速公路而
    行車速度超過規定之最高速限之違規事實，已屬明確，堪以
    認定。從而，原審法院認抗告人違規行為明確，依道路交通
    管理處罰條例第33條第1項第1款之規定裁處罰鍰3,000 元，
    ，並依同條例第63條第1項第1款，併記違規點數1 點，而撤
    銷原處分，自為裁定，核無違誤。本件抗告人抗告意旨猶執
    陳詞，徒憑己意任意指摘原審裁定不當，其所辯均無可採，
    抗告為無理由，應予駁回。
據上論結，應依道路交通管理處罰條例第89條，道路交通案件處
理辦法第26條，刑事訴訟法第412條，裁定如主文。
中　　華　　民　　國　　96　　年　　6 　　月　　13　　日
                  刑事第十五庭審判長法　官  吳昭瑩
　　　　　　　　　　　　　　　      法  官  李正紀
　　　　　　　　　　　　　　　      法  官  李釱任
以上正本證明與原本無異。
不得再抗告。
                                    書記官  洪秋帆
中　　華　　民　　國　　96　　年　　6 　　月　　20　　日
